臺灣宜蘭地方法院刑事判決　　　　　　　　　　　　　　九十年度訴字第四二二號
　　公　訴　人　臺灣宜蘭地方法院檢察署檢察官
　　被　　　告　甲○○
　　被　　　告　丙○○
　　右　一　人
　　選任辯護人　許國棟
右列被告因搶奪案件，經檢察官提起公訴（九十年度偵字第一七七四號），本院判決
如左：
      主  文
甲○○共同連續意圖為自己不法所有，而搶奪他人之動產，處有期徒刑壹年貳月。
丙○○共同連續意圖為自己不法所有，而搶奪他人之動產，處有期徒刑壹年。
      事  實
一、甲○○與丙○○二人因缺錢花用，竟共同基於意圖為自己不法所有之犯意聯絡，
    並基於概括犯意，於附表壹所示之時間、地點，利用丙○○之父所有ＧＨＡ─五
    九一號機車及甲○○之母所有ＬＥＧ─一六０號機車為工具，以一人騎乘機車後
    載另一人下手實施之方式，連續搶奪乙○○、丁○○及不詳姓名人士如附表壹所
    示之財物，嗣於九十年五月八日經警循線查獲。
二、案經宜蘭縣警察局宜蘭分局報請臺灣宜蘭地方法院檢察署檢察官偵查起訴。
      理  由
一、右揭事實，業據被告丙○○及甲○○於警訊、偵查中及本院審理中均供承不諱，
    核與被害人丁○○、乙○○於警訊中指述之情節大致相符，被告二人供述互核亦
    無矛盾，並有被告二人帶同員警至現場指認之照片四張在卷可稽，雖被告二人就
    犯罪時間供述不同，然因時間已久，記憶漸淡，就犯罪時間供述略有出入，亦為
    情理之常。附表壹編號一之犯罪事實，雖公訴人起訴二人係搶得七千多元，然據
    被告甲○○於本院審理中陳稱係搶得一萬元等語（見本院九十一年一月四日訊問
    筆錄），足認被告二人該次所搶得之財物應為一萬元。另被告丙○○雖於本院調
    查時陳稱於八十七年二月十三日因發生車禍致頭部外傷、顱骨破裂、腦挫傷、應
    腦膜撕裂等傷害，因此學業成績退步，為父母所責，而受被告甲○○之慫恿，於
    八十八年間多次搶奪他人財物等語，並提出財團法人羅許基金會羅東博愛醫院診
    斷證明書、私立復興工商專科學校學生歷年成績表、陸軍第二九六三號驗退證明
    單各一件以供參酌，然被告丙○○之頭部傷害與其搶奪他人財物之犯行間，並無
    相當因果關係，前開證據亦無法證明對被告行為時之精神狀況有何影響，自難以
    被告丙○○前曾受此傷害而解免其責。又被告丙○○雖提出在職證明單二紙、仁
    宗企業有限公司、麗雅寢飾、龍潭加油站員工薪資表各一張、及存摺影本一件為
    證，然僅能證明當時被告丙○○當時因工作領有薪資，亦不足以佐證被告丙○○
    未與被告甲○○共同搶奪他人財物。是本件罪證明確，被告等犯行洵堪認定。
二、核被告甲○○、丙○○二人共乘一部機車，乘被害人疏於防備之際，下手搶取財
    物之行為，均係觸犯刑法第三百二十五條第一項之意圖為自己不法所有，而搶奪
    他人之動產罪。被告二人間就附表編號一、二、四部分有犯意之聯絡及行為之分
    擔，均為共同正犯。被告二人先後多次搶奪犯行時間緊接，所犯構成要件相同，
    顯係基於概括之犯意反覆為之，應均依連續犯論以一罪，並加重其刑。爰審酌被
    告等年輕力盛，不思以正當途徑賺取錢財，其犯罪之動機及二人各搶奪之次數，
    及共騎機車下手搶奪之手段影響社秩序甚鉅，惟被告二人犯罪後坦承犯行，被告
    丙○○並提出參與技職培訓班成績單、復興工商專科學校畢業證書及參加九十一
    年特種考試台北市政府基層公務人員特考報名費收據影本各一件為證，顯見應有
    悔意等一切情狀，各量處如文所示之刑，以示懲儆。
三、至公訴意旨另以：被告二人又共同基於意圖為自己不法所有之概括犯意聯絡，連
    續於附表貳所示時間、地點，騎乘機車下手搶奪如附貳表所示被害人之財物，因
    認被告等另涉犯刑法第三百二十五條第一項之意圖為自己不法所有，而搶奪他人
    之動產罪嫌云云。按犯罪應依事實認定之，無證據不得推定其犯罪事實，又共同
    被告所為不利於己之供述，固得採為其他共同被告犯罪之證據，惟此項不利之供
    述，依刑事訴訟法第一百五十六條之規定，仍應調查其他必要之證據，以查其是
    否與事實相符，自難專憑此項供述，為其他共同犯罪被告犯罪事實之認定，最高
    法院三十一年臺上字第二四二三號判例可資參酌。本件公訴人認被告二人涉犯如
    附表貳所示之搶奪罪嫌，無非係以被告甲○○及丙○○二人之自白為其主要論據
    。訊據被告二人則辯稱是否搶奪他人財物已不清楚或忘記了等語。經查：附表貳
    編號一部分，雖據被告丙○○於警訊及偵查中自承：第二次是於八十八年底（正
    確日期忘記）在宜蘭市○○路一百一十五巷口，對一名婦人騎腳踏車行搶，搶得
    其菜籃內之皮包一只，內有一千餘元，所得金額由我於甲○○對分等語（見偵查
    卷七十四頁背面），然被告甲○○於警訊中則未見坦承涉犯該件犯行（見偵查卷
    第四頁至第六頁、第三十五頁、第三十九頁至第四十頁、第七十一頁至第七十三
    頁），並於本院審理中陳稱記不清楚了等語（見本院九十一年一月四日訊問筆錄
    ），二共同被告間之自白顯有矛盾之處，且該案亦查無被害人之指訴可供憑採。
    另附表貳編號二部分，雖據被告甲○○自犯案承在卷，然除被告甲○○之自白外
    ，並無被搶奪之財物或被害人之指訴等其他補強證據在卷可供憑參，實難率認被
    告甲○○涉犯如附表貳編號二所示之犯行，此外，復查無其他積極證據足認被告
    等有此部分之犯行，前開如附表貳所示之犯罪事實即屬不能證明，惟公訴人認此
    與前揭論罪科刑部分有連續犯裁判上一罪之關係，故不另為無罪之諭知，併予敘
    明。
據上論斷，應依刑事訴訟法第二百九十九條第一項前段，刑法第二十八條、第五十六
條、第三百二十五條第一項，判決如主文。
本案經檢察官吳慧蘭到庭執行職務。
中        華       民         國         九十一     年   四   月  十六  日
                                      臺灣宜蘭地方法院刑事第三庭
                                          審判長法  官  黃  永  勝
                                                法  官  鄭  貽  馨
                                                法  官  郭  顏  毓
右正本證明與原本無異。
如不服本判決，應於判決送達後十日內，向本院提出上訴狀。（應附繕本）
                                                書記官  莊  淑  茹
中        華       民         國         九十一     年   四   月  十七  日
附錄本案論罪科刑法條全文：
刑法第三百二十五條第一項：
意圖為自己或第三人不法之所有，而搶奪他人之動產者，處六月以上五年以下有期
徒刑。
附表壹：
┌──┬────┬──────┬────┬────┬────────┬──┐
│編號│時    間│地        點│被害人  │行為人  │ 搶  得  財  物 │所犯│
│    │        │            │        │        │                │法條│
│    │（民國）│            │        │        │ （元：新臺幣） │    │
│    │        │            │        │        │                │    │
│    │        │            │        │        │                │    │
├──┼────┼──────┼────┼────┼────────┼──┤
│ 一 │八八年九│宜蘭縣羅東鎮│不詳    │丙○○  │一萬元          │刑法│
│    │月二一日│成功街附近  │        │甲○○  │                │第三│
│    │後某日  │            │        │        │                │百二│
│    │        │            │        │        │                │十五│
│    │        │            │        │        │                │條第│
│    │        │            │        │        │                │一項│
│    │        │            │        │        │                │    │
├──┼────┼──────┼────┼────┼────────┼──┤
│ 二 │八八年十│宜蘭市○○街│不詳    │丙○○  │皮包一只（內無財│刑法│
│    │月中旬某│口        │        │甲○○  │物）            │第三│
│    │日晚間  │            │        │        │                │百二│
│    │        │            │        │        │                │十五│
│    │        │            │        │        │                │條第│
│    │        │            │        │        │                │一項│
│    │        │            │        │        │                │    │
├──┼────┼──────┼────┼────┼────────┼──┤
│ 三 │八十九年│宜蘭市○○路│丁○○  │甲○○  │一萬三千元、駕照│刑法│
│    │十一月一│六十六號（安│        │        │、提款卡、身分證│第三│
│    │日晚間八│記超商）前  │        │        │行照、健保卡各一│百二│
│    │時二十分│            │        │        │張、存摺二本    │十五│
│    │        │            │        │        │                │條第│
│    │        │            │        │        │                │一項│
├──┼────┼──────┼────┼────┼────────┼──┤
│四  │九十年一│宜蘭市○○路│乙○○  │丙○○  │一千五百元、身分│刑法│
│    │月一五日│八巷口      │        │甲○○  │證、提款卡、私章│第三│
│    │下午五時│            │        │        │、健保卡、榮民證│百二│
│    │四十五分│            │        │        │各一紙、存摺二本│十五│
│    │許      │            │        │        │                │條第│
│    │        │            │        │        │                │一項│
└──┴────┴──────┴────┴────┴────────┴──┘
附表貳：
┌──┬────┬──────┬────┬────┬────────┬──┐
│編號│時    間│  地    點  │ 被害人 │行為人  │所得財物        │所犯│
│    │        │            │        │        │                │法條│
│    │        │            │        │        │                │    │
│    │        │            │        │        │（新臺幣）      │    │
├──┼────┼──────┼────┼────┼────────┼──┤
│ 一 │八十八年│宜蘭市○○路│不詳    │丙○○  │一千元          │    │
│    │底某日  │一一五巷口  │        │甲○○  │                │    │
│    │        │            │        │        │                │    │
│    │        │            │        │        │                │    │
├──┼────┼──────┼────┼────┼────────┼──┤
│    │        │            │        │        │                │    │
│    │        │            │        │        │                │    │
│    │        │            │        │        │                │    │
│ 二 │八十八年│宜蘭市○○路│不詳    │甲○○  │一千六百元      │    │
│    │底某日  │五九六號前  │        │        │                │    │
│    │        │            │        │        │                │    │
│    │        │            │        │        │                │    │
└──┴────┴──────┴────┴────┴────────┴──┘
